【裁判字號】    97,簡上,12
【裁判日期】    970415
【裁判案由】    傷害等
【裁判全文】
臺灣雲林地方法院刑事判決              97年度簡上字第12號
上訴人  即
被      告  丙○○
上列上訴人因傷害等案件，不服本院虎尾簡易庭中華民國96年12
月25日96年度虎簡字第561 號刑事簡易判決（聲請簡易判決處刑
案號：臺灣雲林地方法院檢察署96年度偵字第5611號），提起上
訴，本院管轄之第二審合議庭判決如下：
    主      文
原判決關於傷害及執行刑部分均撤銷。
丙○○傷害人之身體，處拘役肆拾日，如易科罰金，以新臺幣壹
仟元折算壹日。
其餘上訴駁回。
丙○○上開撤銷改判部分所處拘役肆拾日，與上訴駁回部分所處
拘役肆拾日、拘役拾日，應執行拘役捌拾日，如易科罰金，以
新臺幣壹仟元折算壹日。
    事      實
一、丙○○因對甲○○不滿：
    (一)基於傷害人身體之犯意，於民國96年7 月4 日下午3 時30
      分許，在雲林縣虎尾鎮廉使里160 號「阿珠雜貨店」內，
      徒手毆打甲○○胸部及臉部各1 下，造成甲○○受有胸壁
      挫傷、臉挫傷之傷害。
    (二)復另基於無故侵入他人住居及毀損之犯意，於96年8 月6
      日上午11時35分許，手持鐵鎚1 支（未扣案），未經甲○○之妻乙○○之同意，無故侵入乙○○雲林縣崙背鄉○○
      村○○路68號住宅內，並以前開鐵鎚擊破上開住宅窗戶玻
      璃而損壞之，足以生損害於乙○○。
二、案經甲○○、乙○○訴由雲林縣警察局西螺分局報告臺灣雲
    林地方法院檢察署檢察官偵查後聲請簡易判決處刑。
    理      由
甲、程序部分：
一、按被告以外之人於審判外之言詞或書面陳述，除法律有規定
    者外，不得作為證據。又被告以外之人於審判外之陳述，雖
    不符前4 條之規定，而經當事人於審判程序同意作為證據，
    法院審酌該言詞陳述或書面陳述作成時之情況，認為適當者
    ，亦得為證據，刑事訴訟法第159 條第1 項、第159 條之5
    第1 項定有明文。
二、查告訴人甲○○、乙○○於警詢及檢察官訊問之具結筆錄，
    為被告丙○○以外之人於審判外之言詞陳述，惟被告及檢察
    官於本院審理時同意作為證據，本院揆諸前開法條規定，並
    審酌前開言詞陳述作成時之情況，認為適當，自得作為證據
    ，合先敘明。
乙、實體部分：
一、訊據被告丙○○固坦承有事實欄一、(一)毆打告訴人甲○○臉
    部1 巴掌之事實及事實欄一、(二)無故侵入住居及毀損之犯行
    ，惟矢口否認有何事實欄一、(一)毆打告訴人甲○○胸部之傷
    害犯行，辯稱：當天在「阿珠雜貨店」只用右手打了告訴人
    甲○○1下耳光等語。經查：
    (一)被告於96年7 月4 日下午3 時30分許，在雲林縣虎尾鎮廉
      使里160 號「阿珠雜貨店」內，徒手毆打甲○○臉部1下
      ，造成甲○○受有臉挫傷之傷害；復於96年8 月6 日上午
      11 時35 分許，手持鐵鎚1 支，未經甲○○之妻乙○○之
      同意，無故侵入乙○○雲林縣崙背鄉○○村○○路68號住
      宅內，並以前開鐵鎚擊破上開住宅窗戶玻璃之事實，業據
      告訴人甲○○、乙○○於警詢及檢察官訊問時具結證述綦
      詳，並有臺大醫院雲林分院96年7 月6 日臺大雲分醫診字
      第9477號診斷證明書1 份及照片10張在卷可稽，復為被告
      坦認在卷，堪信為真。
    (二)就被告毆打告訴人甲○○胸部1下部分：
      告訴人甲○○於96年10月9 日警詢時明確指稱：「丙○○
      於96年7 月4 日下午3 時30分許，在虎尾鎮廉使里160 號
      （阿珠雜貨店）用拳頭毆打我頭部【關於毆打頭部部分詳
      後述】、胸部、臉部下巴。造成我的胸部、臉部下巴挫傷
      。」 (警卷第6 頁)， 復於96年11月19日檢察官訊問時具
      結證稱：「（問：廖榮進如何打你？）他用拳頭打我的下
      巴一下、胸部一下、頭部一下【關於毆打頭部部分詳後述
      】，我都有到台大去驗傷。」（偵卷第7頁） 經核與告訴
      人甲○○於96年7 月4 日遭毆打後2 日後即96年7 月6 日
      至臺大醫院雲林分院就診，認「胸壁挫傷、臉挫傷」之診
      斷結果相符，有上開診斷證明書1紙 在卷可考。查前開診
      斷證明書係於告訴人甲○○遭毆打後2 日內就診後當日所
      開立證明，時間緊接，應係被告與告訴人甲○○96年7 月
      4 日發生爭執時，告訴人毆打所致；且就此部分告訴人甲○○指述被告除毆打其下巴1 下外，尚「用拳頭打胸部1
      下」，其敘述平實，並無特別誇張、渲染之情，此部分指
      述應可採信。被告就此空言否認，並不足採。
    (三)就無從認定被告尚有毆打告訴人甲○○頭部1 下，導致其
      受有左側慢性硬腦膜下出血部分：
      告訴人甲○○固於上開警詢及檢察官訊問時均指述被告尚
      毆打其頭部1 下，導致其受有左側慢性硬腦膜下出血部分
      ，及檢察官並提出臺大醫院雲林分院96年8 月20日臺大雲
      分醫診字第11750 號診斷證明書及長庚紀念醫院96年8 月
      28日診斷證明書各1 份為證。惟查：
      1.告訴人最初就診所開立之臺大醫院雲林分院96年7 月6
        日臺大雲分醫診字第9477號診斷證明書內，僅診斷「胸
        壁挫傷、臉挫傷」，並未提及任何頭部之傷害。
      2.上開臺大醫院雲林分院96年8 月20日臺大雲分醫診字第
        11750 號診斷證明書診斷：「慢性硬腦下出血」，醫師
        囑言部分註明：「病患因上訴（應為『述』之誤）診斷
        於96年8 月19日經急診住院，至96年8 月20日出院。」
        ；長庚紀念醫院96年8 月28日診斷證明書診斷：「左側
        慢性硬腦膜下出血」醫囑：「病患於民國96年8 月20日
        住院，於96年8 月20日施行顱骨穿洞手術引流血水，於
        96年8 月29日住院，共住院10天，宜續門診追蹤。」，
        復於96年9 月5 日在診斷部分以手寫補充「頭部外傷（
        以下空白）960905補」等字樣。惟告訴人係於96年7 月
        4 日遭被告毆打45天後之96年8 月19日始因「慢性硬腦
        下出血」住院並接受手術治療，是前後有相當時間間距
        ，其「慢性硬腦下出血」與被告96年7 月4 日之毆打有
        無因果關係，即非無疑。
      3.再查前揭長庚紀念醫院96年8 月28日診斷證明書診斷：
        「左側慢性硬腦膜下出血」外，復於96年9 月5 日在診
        斷部分以手寫補充「頭部外傷（以下空白）960905補」
        等字樣。倘告訴人於96年7 月4 日即受有頭部外傷，豈
        有離受傷時間僅2 日之96年7 月6 日臺大醫院雲林分院
        臺大雲分醫診字第9477號診斷證明書隻字未提，距離45
        日後之長庚紀念醫院96年8 月28日診斷證明書反而加以
        記載之道理。則告訴人甲○○是否係因96年7 月4 日遭
        被告毆打而導致「慢性硬腦下出血」，或因96年7 月6
        日至臺大醫院雲林分院開立診斷證明後之其他原因所導
        致，亦啟疑竇。
      4.末告訴人甲○○於本院97年4 月1 日審理時經審判長訊
        問：「（問：96年7 月4 日被告打你時，你哪裡受傷？
        ）我左下巴、頭部、胸部。」、「（問：頭部受什麼傷
        ？）頭部被打1 下腫起來，下巴擦傷。」、「（問：頭
        部那裡？）也是左邊。他用拳頭很大力。」、「（問：
        腫起來的部分，後來怎麼樣？）我也不知道後來怎麼樣
        ，後來就消掉了，後來8 月中旬時左右，我1 個人不成
        人形，我的1手1腳都不能動。8月19日時我太太及女兒
        送我去急診，急診以後，臺大說5日後才能開刀，我們
        會害怕，所以我們第2 天轉診到長庚，那天晚上我們7
        點多就去長庚開刀。」、「（問：8 月20日的頭部外傷
        是在那裡？）這個我不知道，我絕對沒有去撞到。」、
        「（問：8 月20日的頭部外傷怎麼來的？）醫生開的頭
        部外傷可能就是開刀的地方。」、「（問：你8 月20日
        頭部外傷是什麼樣的外傷？）應該是擦傷。」、「（問
        ：是什麼原因？）我不清楚。」、「（問：你7 月4 日
        腫起來那裡，幾天就消腫了，為何8 月20日又有頭部外
        傷？）可能是被敲到。我講的話絕對是事實。」、「（
        問：你7 月4 日腫起來那裡，幾天就消腫了，為何8 月
        20日又有頭部外傷？）8 月10幾號之後，我頭腦不是很
        清醒。」、「（問：8 月20日的頭部外傷是之前幾天撞
        到的？）我記不起來，可能是要到臺大時下車被撞到，
        可能是這樣，所以台大沒有開外傷，20日時多了壹個外
        傷。」、「（問：撞到也是在左邊？）對，因為我坐車
        坐在前面右手邊，所以起來時一定是左邊撞到，所以我
        19日的診斷證明書就沒有。」（本院卷97年4 月1 日審
        理筆錄第7 至8 頁）則：
        (1)告訴人甲○○既陳稱「遭被告毆打頭部1 下後」是「
          腫起來」並且「後來就消下去」，表示沒有造成外傷
          ，則長庚紀念醫院96年8 月28日診斷證明書診斷欄內
          手寫補充之「頭部外傷」應非被告行為所造成，並無
          疑問。
        (2)至於該「頭部外傷」成因為何，和「慢性硬腦下出血
          」有無關係，告訴人甲○○就長庚紀念醫院96年8 月
          28日診斷證明書記載「頭部外傷」部分，一開始稱：
          「我絕對沒有去撞到。」，改為：「醫生開的頭部外
          傷可能就是開刀的地方。」，再變為：「應該是擦傷
          。」，復稱：「可能是被敲到。我講的話絕對是事實
          。」，最後定稿為：「可能是要到臺大時下車被撞到
          。」在短短數分鐘審判長訊問過程中，告訴人甲○○
          從否認有頭部外傷，到推給醫生開刀的傷口，再稱是
          擦傷、敲到，最後又說是下車被撞到所致，可以看出
          告訴人甲○○始終不願意說明「頭部外傷」造成之時
          點及原因，一再隱瞞、推託，則其動機為何，又該「
          頭部外傷」發生時點為何，與告訴人96年8 月19日至
          臺大醫院雲林分院就診後轉至長庚紀念醫院開刀之「
          慢性硬腦下出血」有無關係，更加令人疑惑。
      5.從而被告有無毆打告訴人甲○○頭部1 下，有無因此造
        成告訴人甲○○「慢性硬腦下出血」，有上開可疑之處
        存在，無從認定被告確有毆打告訴人頭部1 下之行為，
        遑論與「慢性硬腦下出血」有何因果關係，是此部分不
        能認定，附此說明。
    (四)綜上，本案事證明確，被告毆打告訴人甲○○臉部及胸部
      各1 下導致告訴人甲○○受有「胸壁挫傷、臉挫傷」之傷
      害，及無故侵入告訴人乙○○住宅並損壞乙○○上開住宅
      窗戶玻璃之犯行，均堪以認定，應依法論科。
二、論罪科刑之理由：
    (一)核被告丙○○所為，係犯刑法第277 條第1 項傷害罪、第
      306條第1項侵入住居罪及第354條毀損器物罪。
    (二)又其所犯如上所述各罪，犯意各別，行為互殊，應予分論
      併罰。
    (三)原審以被告罪證明確，因予論罪科刑，固非無見。惟就傷
      害部分，被告僅毆打告訴人甲○○臉部及胸部各1 下，並
      未毆打告訴人甲○○頭部導致「慢性硬腦下出血」，是被
      告上訴意旨否認毆打告訴人甲○○胸部1 下部分固無可採
      ，但就否認毆打告訴人頭部1 下部分則有理由，是原審就
      此部分之認定容有未洽。至於被告所犯侵入住居罪及毀損
      罪部分，原審審酌被告之素行、犯後態度等一切情狀，依
      刑法第306 條第1 項、第354 條及第41條第1 項前段、刑
      法施行法第1 條之1 等規定，對被告各科處拘役40日、30
      日，如易科罰金，以新臺幣（下同）1,000 元折算1 日，
      其認事用法俱無不合，量刑亦屬妥適。上訴意旨指摘原審
      此部分量刑過重一節，為無理由，應予駁回。惟原判決既
      有上述可議之處，故仍應由本院就傷害部分，連同定執行
      刑部分予以撤銷改判。
    (四)爰審酌被告並無前科，有台灣高等法院被告前案紀錄表1
      份在卷可稽，其僅因對告訴人甲○○不滿，即訴諸暴力解
      決，徒手以拳頭毆打告訴人甲○○臉部及胸部各1 下成傷
      ，及犯後各否認及坦承部分犯行，迄未賠償告訴人甲○○
      所受損害，犯後態度不佳等犯罪之動機、目的、手段、所
      生危害等一切情狀，爰就撤銷改判之傷害部分，量處如主
      文第2 項所示之刑，並與維持之侵入住居及毀損部分，合
      併定如主文第4 項所示之應執行之刑，並諭知如易科罰金
      之折算標準。
三、據上論斷，應依刑事訴訟法第455 條之1 第1 項、第3 項、
    第368 條、第369 條第1 項前段、第364 條、第299 條第1
    項前段，刑法第277 條第1 項、第41條第1 項前段、第51條
    第6 款，刑法施行法第1 條之1 ，判決如主文。
本案經檢察官蕭如娟到庭執行職務
中    華    民    國    97    年    4     月    15    日
                  刑事第三庭審判長法  官  林輝煌
                                  法  官  陳銘壎
                                  法  官  李貞瑩
以上正本證明與原本無異。
本件不得上訴。
                                  書記官  金雅芳
中    華    民    國    97    年    4     月    15    日
附錄本案論罪科刑法條全文
中華民國刑法第277條（普通傷害罪）
傷害人之身體或健康者，處 3 年以下有期徒刑、拘役或 1 千元
以下罰金。
犯前項之罪因而致人於死者，處無期徒刑或 7 年以上有期徒刑；
致重傷者，處 3 年以上 10 年以下有期徒刑。


司法院資訊處製作；財團法人民間司法改革基金會備份。
